【裁判字號】    99,易,158
【裁判日期】    991206
【裁判案由】    竊盜
【裁判全文】
臺灣臺東地方法院刑事判決               99年度易字第158號
公  訴  人  臺灣臺東地方法院檢察署檢察官
被      告  潘吉輝
            陳信永
上列被告因竊盜未遂案件，經檢察官提起公訴（98年度偵字第
2208號），本院判決如下：
    主  文
陳信永共同竊盜未遂，處有期徒刑陸月，如易科罰金，以新臺幣
壹仟元折算壹日。
潘吉輝共同竊盜未遂，處有期徒刑伍月，如易科罰金，以新臺幣
壹仟元折算壹日。
    犯罪事實
一、潘吉輝、陳信永共同意圖為自己不法之所有，於民國98年11
    月9日凌晨0時28分許（起訴書誤載為凌晨0時30分許），推
    由潘吉輝駕駛向不知情之洪豪章所承租之日本小松廠牌、型
    號PC-200之挖土機，前往臺東縣臺東市臺東森林公園內之漂
    流木堆置場，夾取臺東縣政府所有放置在該處之漂流木，陳
    信永則負責將所竊取之漂流木以貨車搬運至他處藏放之工作
    ，適為路過民眾發現潘吉輝駕駛上開挖土機夾取臺東縣政府
    所有放置在該處之漂流木而報警處理，旋於同日凌晨0時33
    分許，經警獲報趕往當場拍照搜證，迨至同日凌晨4時25分
    許，陳信永始駕駛貨車前往現場，惟因不慎翻覆，為警循聲
    查獲，旋即棄車逃逸，終未得逞，並扣得未及駛離之上開挖
    土機及貨車各乙臺（業經洪豪章、陳信永領回），始循線查
    悉上情。
二、案經臺東縣警察局臺東分局報請臺灣臺東地方法院檢察署檢
    察官偵查起訴。
    理  由
一、按被告以外之人於審判外之言詞或書面陳述，除法律有規定
    者外，不得作為證據，刑事訴訟法第159條第1項定有明文。
    經查：
（一）復按被告以外之人於審判外之陳述，雖不符同法第159條
      之1至第159條之4之規定，而經當事人於審判程序同意作
      為證據，法院審酌該言詞陳述或書面陳述作成時之情況，
      認為適當者，亦得為證據；又當事人、代理人或辯護人於
      法院調查證據時，知有第159條第1項不得為證據之情形，
      而未於言詞辯論終結前聲明異議者，視為有前項之同意，
      刑事訴訟法第159條之5定有明文。考其立法意旨在於傳聞
      證據未經當事人之反對詰問予以核實，原則上先予排除。
      惟若當事人已放棄反對詰問權，於審判程序中表明同意該
      等傳聞證據作為證據；或於言詞辯論終結前未聲明異議，
      基於尊重當事人對傳聞證據之處分權，及證據資料愈豐富
      ，愈有助於真實發見之理念，且強化言詞辯論主義，使訴
      訟程序得以順暢進行，上開傳聞證據亦均具有證據能力。
      而所謂「審酌該陳述作成時之情況，認為適當」者，係指
      依各該審判外供述證據製作當時之過程、內容、功能等情
      況，是否具備合法可信之適當性保障，加以綜合判斷而言
      （最高法院94年度臺上字第3277號判決可資參照）。查本
      判決所引用各該被告以外之人所為審判外之陳述以及其他
      書面陳述，雖均屬傳聞證據，且查無符合同法第159條之1
      至第159條之4等情形，惟當事人於本院審判期日中就證據
      能力部分均表示無意見而不予爭執，且迄至言詞辯論終結
      前，當事人知悉有同法第159條第1項不得為證據之情形，
      猶未再聲明異議，本院審酌上開證據資料製作時之情況，
      並無違法不當（例如：該違背法定程序屬證據相對排除法
      則，且情節重大）及證明力明顯過低之瑕疵，亦認為以之
      作為證據應屬適當，依刑事訴訟法第159條之5之規定，認
      上揭證據資料均有證據能力。
（二）至卷附現場照片21張（見警卷第30至35頁、偵卷第12至15
      頁及本院卷第105頁），均係以科學方法之方式拍攝記錄
      所留存之現場影像，固具文書證據之外觀，然其等並未存
      在因「知覺」、「記憶」、「表達」及「真誠」等供述要
      素所可能產生錯誤或扭曲之情形，非屬供述證據，而為調
      查犯罪所得之證物，均應無傳聞法則之適用。而上開照片
      均係於案發後所拍攝，復查卷內現存事證均無積極證據足
      以懷疑或證明上揭照片有經偽造、變造或違法取得之情形
      ，且與本件訴訟上之待證事實具有相當之關聯性，再經本
      院依法定調查證據程序提示被告潘吉輝及陳信永二人（以
      下簡稱被告二人）辨識無訛，自均具證據能力。
二、認定犯罪事實所憑之證據及理由：
（一）上揭犯罪事實，業據被告二人於本院審理中坦白承認（見
      本院卷第70頁至第70頁背面、第108、110頁），核與證人
      洪豪章於警詢中證稱：被告潘吉輝夾取漂流木所使用之怪
      手為伊所出租之情節大致相符（見警卷第18至19頁），並
      有臺東縣警察局臺東分局扣押筆錄、扣押物品目錄表、刑
      案現場測繪圖、臺東縣警察局臺東分局寶桑派出所發生竊
      盜案件紀錄表、受理刑事案件報案三聯單、受理各類案件
      紀錄表、臺東縣警察局指揮中心受理110報案紀錄單及現
      場照片19張等件在卷可稽（見警卷第24至27、30至40頁及
      偵卷第12至15頁），足徵被告二人上開任意性自白均與事
      實相符。
（二）再按竊盜罪既遂與未遂之區別，應以所竊之物已否移入自
      己權力支配之下為標準，如已著手實行竊取，而未脫離他
      人管有或尚未移入自己支配之下，均為未遂，倘已將他人
      管有之物，以偷竊之方法，移入自己支配之下，即為既遂
      （最高法院17年上字第509號及69年臺上字第2523號判例
      可資參照）。準此，所謂「竊取」，當指於違反他人意願
      之客觀情況下，破壞他人對於動產原有之持有支配狀態，
      進而重新建立持有支配管領力之行為。經查：
    1.被告潘吉輝於上開時間、地點著手竊取該批漂流木之際，
      因該批漂流木數量、體積、重量非微，如未使用車輛或其
      他工具，無法單憑己力搬離現場，然被告陳信永所駕駛之
      貨車已因翻覆而無法將該批漂流木搬運至貨車上堆放而處
      於隨時可移離之狀態等情，業經被告二人供明在卷（見本
      院卷第70頁至第70頁背面、第108、110頁），並有現場照
      片3張在卷可參（見警卷第31至32頁）；而依該批漂流木
      擺放位置，仍處於臺東縣政府日常管領之區域及狀態，復
      查卷內現存事證亦無積極證據足以認定被告二人已經確實
      掌握該批漂流木，進而對之建立新的持有支配關係之情事
      ，尚難認被告二人已將該批漂流木移轉至自己實力支配之
      範圍內，而達既遂之程度。
    2.至證人即臺東縣政府農業處林務科林務技士林德義雖於警
      詢中證稱：臺東縣政府遭竊之漂流木數量高達30公噸云云
      （見警卷第14頁），惟渠於同日警詢中亦證稱：伊並未每
      日巡視該處漂流木堆置場等語明確（見警卷第14至15頁）
      ；而證人即臺東縣政府農業處林務科臨時工作人員劉慶保
      雖於本院審理中證稱：伊每日均會前往臺東縣臺東市臺東
      森林公園內之漂流木堆置場巡視，並透過拍攝照片記錄，
      而案發當日前往現場巡視時發覺該處堆置之漂流木較案發
      前（即98年11月8日）早晨有數量短少之情形，推估遭竊
      之漂流木須以貨車載運二趟始得載運完畢等情（見本院卷
      第91頁背面至第92頁背面）。然經審判長詰以渠是否目睹
      被告二人駕駛貨車載運漂流木之情形，並確實於每日巡視
      過程中拍攝照片詳實記錄現場堆放之漂流木數量乙事，證
      人劉慶保始證稱：伊並未親眼目睹被告二人駕駛貨車載運
      漂流木之情形，亦未於每日拍攝照片記錄現場堆放之漂流
      木數量等語明確（見本院卷第92頁背面）。故依證人林德
      義及劉慶保上開證詞以觀，渠等就被告二人在該漂流木堆
      置場內所竊取之漂流木數量所證述之事項，均非就與本案
      待證事實有重要關係之親身經歷、見聞、體驗之具體客觀
      事實為陳述，此等事項之陳述既屬傳聞自他人之轉述及臆
      測之詞，自不得作為認定被告二人犯罪事實之依據。
    3.再經本院依職權向臺東縣政府函調該處堆放漂流木數量及
      巡視紀錄，該府雖以99年10月29日府農林字第0990106199
      號函覆略以：該府因忙於救災搶險無暇清點實際數量，然
      經比對該處98年10月30日失竊時所拍攝之照片，即可發現
      堆置缺口約短少30支漂流木乙節，並提出失竊現場前後對
      照之現場照片2張以資佐證（見本院卷第104至105頁）。
      然臺東縣政府既已設置專責人員於每日巡視失竊地點所堆
      放之漂流木，且該處甫發生遭竊情形，猶未就該處堆放之
      漂流木數量詳加確認，且迄至本院言詞辯論終結前亦未能
      提供任何資料證明該處堆置場內堆放之漂流木數量。此外
      ，查無其他積極事證足資證明臺東縣政府所遭竊之漂流木
      堆置場內確有數量高達30噸之漂流木遭被告二人竊取移至
      他處藏放，是依「罪證有疑，利歸被告」之證據法則，而
      從輕認定被告二人於上揭時間、地點，雖已著手竊盜犯罪
      行為之實行，然因貨車翻覆而為警循聲查獲，終未竊盜得
      逞。
（三）綜上所述，本件事證明確，被告二人犯行洵堪認定，均應
      依法論科。
三、核被告二人所為，均係犯刑法第320條第3項、第1項之竊盜
    未遂罪。又按共同正犯，係共同實行犯罪行為之人，在共同
    意思範圍內，各自分擔犯罪行為之一部，相互利用他人之行
    為，以達其犯罪之目的，其成立不以全體均參與實行犯罪構
    成要件之行為為要件。共同正犯之意思聯絡，不以數人間直
    接發生者為限，間接之聯絡者，亦包括在內，復不限於事前
    有所謀議，僅於行為當時有共同犯意之聯絡，於行為當時，
    基於相互之認識，不論明示通謀或相互間默示合致，以共同
    犯罪之意思參與，均屬之；而行為分擔，亦不以每一階段皆
    有參與為必要，倘具有相互利用其行為之合同意思所為，仍
    應負共同正犯之責，蓋共同正犯，於合同意思範圍內，組成
    一共犯團體，團體中任何一人之行為，均為共犯團體之行為
    ，他共犯均須負共同責任，初無分別何一行為係何一共犯所
    實施之必要（最高法院77年臺上字第2135號、73年臺上字第
    1886號、46年臺上字第1304號及34年上字第862號判例要旨
    可資參照）。查被告二人就上開竊盜未遂犯行，分別有事前
    同謀及事中參與之行為，彼此間均有犯意聯絡及行為分擔，
    均應論以共同正犯。再其等雖均已著手於如犯罪事實欄所示
    犯罪行為之實行，惟均未達竊盜既遂之結果，均為未遂犯，
    然其等係因貨車翻覆而為警循聲查獲，始未竊盜得逞，顯非
    出於自由意志，自動終止犯罪行為，是被告二人均係因他人
    行為或外界障礙之影響，受該心理壓力而不得不中止犯罪行
    為，核屬障礙未遂，爰均依刑法第25條第2項之規定，按既
    遂犯之刑減輕之。爰審酌被告二人均正值壯年，竟不思正途
    獲取財物，恣意侵害他人財產權，危害社會秩序程度非輕，
    法治觀念實有偏差，惟念及其等甫著手行竊即遭查覺而未遂
    其犯行，且於本院審理中終能坦承犯行，態度尚可，兼衡酌
    被告二人在本案犯罪中所扮演之角色及工作分配輕重有別、
    品性素行、犯罪動機、目的、手段、生活狀況不佳、教育程
    度（被告潘吉輝為高中肄業、被告陳信永為高職畢業）、犯
    罪所得之利益及所生之損害等一切情狀，各量處如主文所示
    之刑，並均諭知易科罰金之折算標準。至檢察官雖就被告二
    人均具體求刑有期徒刑1年，惟經本院審酌上開情狀，認以
    各量處如主文所示之刑為適當，檢察官之求刑，尚屬過重，
    附此敘明。
據上論斷，應依刑事訴訟法第299條第1項前段，刑法第28條、第
320條第3項、第1項、第25條第2項、第41條第1項前段，刑法施
行法第1條之1第1項、第2項前段，判決如主文。
本案經檢察官何昌翰到庭執行職務。
中    華    民    國    99    年    12    月     6    日
                  刑事第二庭  審判長法  官  陳弘能
                                    法  官  簡大倫
                                    法  官  彭凱璐
以上正本證明與原本無異。
如不服本判決應於收受送達後10日內向本院提出上訴書狀，並應
敘述具體理由；其未敘述上訴理由者，應於上訴期間屆滿後20日
內向本院補提理由書（均須按他造當事人之人數附繕本）。「切
勿逕送上級法院」。告訴人或被害人對於本判決如有不服，請書
具不服之理由狀，請求檢察官上訴者，其上訴期間之計算係以檢
察官收受判決正本之日期為準。
                                    書記官  陳憶萱
中    華    民    國    99    年    12    月    6     日
附錄論罪科刑法條：
中華民國刑法第320條
意圖為自己或第三人不法之所有，而竊取他人之動產者，為竊盜
罪，處5年以下有期徒刑、拘役或5百元以下罰金。
意圖為自己或第三人不法之利益，而竊佔他人之不動產者，依前
項之規定處斷。
前二項之未遂犯罰之。

司法院資訊處製作；財團法人民間司法改革基金會備份。
